【裁判字號】    89,自,711
【裁判日期】    900913
【裁判案由】    業務侵占
【裁判全文】
臺灣臺中地方法院刑事判決                          八十九年度自字第七一一號
    自  訴  人  擷品國際實業股份有限公司  設台南市○○○○街一五九號十樓之
    代  表  人  丙○○
    代  理  人  乙○○
                戊○○
    被      告  甲○○
                己○○
右列被告等因業務侵占案件，經自訴人提起自訴，本院判決如左：
    主  文
甲○○、己○○共同意圖為自己不法之所有，而侵占對於業務上所持有之物，各處有
期徒刑拾月。
    事  實
一、甲○○、己○○為夫妻關係，二人以己○○之母鍾蔡忍名義與丁○○、林美玲等
    人共組連鑫貿易有限公司（下稱連鑫公司，設台中市○○區○○路一段六六二巷
    一○七號一樓），實際由甲○○、己○○二人負責經營，甲○○、己○○二人除
    均負責接洽業務外，甲○○並負責出口貨物之裝櫃事宜，二人均為從事業務之人
    。民國八十九年三月間，擷品國際實業股份有限公司（下稱擷品公司）委託連鑫
    公司代為運送模具、馬達、變頻器等貨物共十件（總重量為一千八百八十六公斤
    ）至中國大陸廣州省，並約定應於同年月三十日將上開貨物裝櫃運送出口，詎甲○○、己○○於同年三月下旬在連鑫公司設於台中市○○區○○路二○六之二號
    之倉庫收受擷品公司所送交之上開貨物後，竟基於意圖為自己不法所有之犯意聯
    絡，將其因業務上持有之上開貨物中之模具三箱（重量計一千一百九十公斤）侵
    占入己，而未將之運送出口。嗣因擷品公司之大陸受貨人遲未能收到貨物，而向
    擷品公司追索，擷品公司始查悉上情。
二、案經擷品公司提起自訴。
    理  由
一、訊據被告甲○○、己○○固均不諱言有收受自訴人擷品公司所交付之前揭貨物、
    及大陸受貨人迄未收到貨物、亦未收到二程提單等事實，惟均矢口否認有何業務
    侵占犯行，並辯稱：被告己○○與本件業務無關，且自訴人所交付之貨物均有依
    約按時裝櫃運送出口，出口報單上無模具乙項係因作業疏忽漏載，大陸受貨人未
    能收到貨物，係因貨到廣州蓮花山海關遭扣關所致，二程提單應由連鑫公司在大
    陸之人員林美玲負責交付云云。惟查，右揭事實業據自訴人代理人即實際處理擷
    品公司託運本件貨物事宜之乙○○指訴甚明，且有請款單、載貨證券、出口報單
    、裝櫃明細單、民事起訴狀、應訴通知書（均影本）各乙件在卷可按。被告雖以
    前開情詞置辯，然自訴人委託連鑫公司運送本件貨物至中國大陸廣州省一事，自
    訴人代理人乙○○係與被告己○○洽談、貨物則係送交被告甲○○收受等情，業
    據自訴人代理人乙○○指訴甚詳外，且證人何君益亦證稱裝貨時係由被告己○○
    作紀錄，而被告己○○亦自承本件業務均係由其接洽、有關報資料亦係由其處理
    等情，被告己○○辯稱本件業務與其無關，委係事後卸責之詞；再就自訴人交付
    被告運送至中國大陸廣州省之貨物，被告僅將其中之馬達及變頻器交運出口，自
    訴人交付之模具三箱則不在載運出口之列，有載貨證券、出口報單、裝櫃明細表
    在卷可按，被告雖辯稱係作業疏忽漏載，然自訴人所交付被告之貨物計有十件、
    總重量為一千八百八十六公斤，其中馬達、變頻器等物係以七只較小型之木箱包
    裝，模具部分則係以三只較大型之木箱包裝、且重量合計則達一千一百九十公斤
    ，顯見包裝模具之木箱與包裝馬達、變頻器之木箱相較，大小懸殊，則縱有疏忽
    遺漏，衡情亦應係遺漏體積較小者，焉有體積較小者無一遺漏均列載於出口報單
    、裝櫃明細單上，體積明顯較大者卻均漏未列載，被告所辯違背常情及經驗法則
    ，不足採信。被告雖另以證人丁○○、何君益為其確有將自訴人所交付之模具裝
    櫃交運之證明，然證人丁○○固結證稱八十九年三月間有幫忙裝櫃，惟其併證稱
    不知當時裝幾個貨櫃、不知裝何貨物，亦不知自訴人有委託連鑫公司運送貨物至
    中國大陸之事等語，證人丁○○所述要不足為有利於被告之認定；而證人何君益
    雖亦證稱有與被告甲○○一起裝貨，惟其證稱當時裝的貨是用小木箱裝的，大約
    四、五箱等語，顯然與自訴人及被告所述自訴人交付之貨物數量、大小不符，則
    證人何君益所述各情，不惟不足為被告有利之證據，反足證明被告確未將自訴人
    所交運、以大型木箱包裝之模具三箱裝櫃交運之事實；況被告如確有將自訴人所
    交付之模具裝櫃交運，出口報單縱有漏載情事，亦僅係在大陸港口入關時遭處關
    稅罰鍰而已，何以竟迄今已逾一年仍無法交付二程提單予自訴人或受貨人？被告
    所辯均係事後卸責之詞，不足採信。本件事證明確，被告右揭犯行洵堪認定。
二、核被告甲○○、己○○所為，均係犯刑法第三百三十六條第二項之業務侵占罪。
    被告二人就前開犯行，有犯意聯絡、行為分擔，均為共同正犯。爰審酌被告二人
    犯罪之動機、目的、手段、智識程度、被害人所受之損害及其犯罪後之態度等一
    切情狀，分別量處如主文所示之刑。
據上論斷，應依刑事訴訟法第三百四十三條、第二百九十九條第一項前段，刑法第二
十八條、第三百三十六條第二項，罰金罰鍰提高標準條例第一條前段，判決如主文。
中      華      民      國      九十      年      九    月    十三      日
                                臺灣臺中地方法院刑事第二庭
                                      法  官  呂  麗  玉
右正本證明與原本無異。
如不服本判決，應於判決送達後十日內向本院提出上訴狀，上訴於臺灣高等法院臺中
分院( 須附繕本 )。
                                      書記官
中      華      民      國      九十      年      九    月    十三      日
刑法第三百三十六條第二項
對於公務上或因公益所持有之物，犯前條第一項之罪者，處一年以上七年以下有期徒
刑，得併科五千元以下罰金。
對於業務上所持有之物，犯前條第一項之罪者，處六月以上五年以下有期徒刑，得併
科三千元以下罰金。
前二項之未遂犯罰之。


司法院資訊處製作；財團法人民間司法改革基金會備份。
